【裁判字號】    90,上訴,668
【裁判日期】    900620
【裁判案由】    誣告
【裁判全文】
臺灣高等法院臺中分院刑事判決                      九十年度上訴字第六六八號
    上  訴  人
    即  被  告  甲○○
右上訴人因誣告案件，不服臺灣苗栗地方法院八十九年度訴字第四一五號中華民國九
十年二月十三日第一審判決（起訴案號：臺灣苗栗地方法院檢察署八十九年度偵字第
二三七六號），提起上訴，本院判決如左：
      主  文
原判決撤銷。
甲○○無罪。
      理  由
一、公訴意旨略以：上訴人即被告甲○○（下稱被告）明知其所受之「面部、右肘及
    兩膝擦傷」之傷害，係於民國（下同）八十九年五月十二日十時許，在苗栗縣竹
    南鎮○○路與保興路口旁西瓜園見丙○○前來質問其何以拔起丙○○之西瓜苗，
    欲行快步離開而為地上雜草跘倒所致，竟意圖使丙○○受刑事處分，於同日十三
    時五分許，至苗栗縣警察局竹南分局大同派出所誣告，指其身上之傷乃丙○○所
    為，因認被告甲○○涉有刑法第一百六十九條第一項之誣告罪嫌。
二、按犯罪事實應依證據認定，無證據不得推定其犯罪事實；又不能證明被告犯罪者
    ，應諭知無罪之判決，刑事訴訟法第一百五十四條、第三百零一條第一項分別定
    有明文。又誣告罪之成立，須其申告內容完全出於憑空捏造，若所告尚非全然無
    因，衹因缺乏積極證明致被誣告人不受訴追處罰者尚難遽以誣告論罪；告訴人所
    訴事實，不能證明其係實在，對於被訴人為不起訴處分確定者，是否構成誣告罪
    ，尚應就其有無虛構誣告之故意以為斷，並非當然可以誣告罪相繩，最高法院四
    十三年度台上字第二五一號、五十九年度台上字第五八一號分別著有判例。
三、公訴人認為被告涉有刑法第一百六十九條第一項之誣告罪嫌，無非以告訴人之指
    訴；且被告訴請台灣苗栗地方法院檢察署偵辦丙○○涉嫌傷害一案，於警訊及偵
    查所供述被傷害情節不一致為其論據。惟訊據被告堅決否認有右揭誣告犯行，辯
    稱：伊所受的傷是因伊與告訴人雙方拉扯所致，伊沒有誣告的意思等語。經查被
    告於警訊中供述：「在右時地，我正在空地釘我置放在該處的狗籠時，丙○○驅
    近我身旁，指我說為何將他所種植的西瓜苗拔掉，破壞他的西瓜園，當時我就否
    認，丙○○就把我推倒在地，把我壓制，並柴刀揮舞嚇我，我掙扎脫出．．．」
、「確實是丙○○推我倒地所受之傷」等語（見偵查卷第三頁反面、第六頁），
    另於偵查中供述：「他（指丙○○）說我拔他西瓜苗，把我推倒在地，有診斷書
    ，當時我在釘狗籠，他過來，他推倒我致我臉碰到砂石受傷」等語（見偵查卷第
    十八頁反面），前後所供情節，有細節部分或為凸顯受傷事實，而有誇大之處致
    先後並非一致，惟被告確實有面部、右肘、兩側膝部多處擦傷之傷害，有為恭紀
    念醫院診斷證明書在卷可稽（見偵查卷第十一頁反面），證人即被告之妻張寶櫻
    於本院亦證稱：「當天我先生回家，他說他被告訴人傷害，我有帶他去醫院。我
    們拿驗傷單去警察局報案。」等語（見本院卷第十八頁），是被告受有傷害之事
    實並非虛構。雖本件告訴人丙○○迭於偵查、原審及本院均否認有傷害被告之情
    事，惟其於警訊中陳稱：「在八十九年五月十二日上午八時，當時我正在竹南鎮
    ○○路保興路口旁的田裡工件，看到甲○○在我種植的西瓜園中拔我的西瓜苗，
    我出聲阻止他，甲○○聽到就迅速離去．．．然後我又回到現場看到甲○○返回
    並準備將他養的狗給牽走，我出聲要質問他時，他因慌張欲離，去結果被旁邊草
    籐絆倒」等語（見偵查卷第八頁），又於原審陳稱：「（西瓜園有沒有受損？被
    告為什麼這樣做？）被告將整個西瓜園都壞了。被告懷疑我毒死他的狗，他是為
    了報復，所以破壞我的西瓜園。」等語（見原審卷第二十一頁），又於本院陳稱
    ：「（被告當天有無與你拉扯？）沒有，被告當天看到我害怕要離開該處時，被
    雜草絆倒。．．．（你當天看到被告時，他在做什麼？）他在偷摘我的西瓜苗。
    （你的西瓜園與放狗籠處相隔多遠？）一、二十米。（為何被告馬上去報警？）
    被告養了三隻狗，死了一隻，懷疑我害死他的狗。」等語（見本院卷第二十八、
    二十九頁），依其所供述情節，當天告訴人與被告二人，為分別所種植之西瓜被
    偷採及所飼養之狗被毒死之事確有所爭執，被告所指述其受之傷勢係丙○○所傷
    之情，因被告與告訴人二人各執一詞，且乏積極事證而未被採信，告訴人丙○○
    被訴上開傷害案件，固因而經臺灣苗栗地方法院檢察署檢察官於八十九年八月三
    十一日偵查終結不起訴處分在案，此有臺灣苗栗地方法院檢察署八十九年度偵字
    第二三七六號不起訴處分書在卷可稽（見偵查卷第三十二－三十三頁）。惟本件
    被告依據上開診斷證明書，提起傷害罪之告訴，仍無確切事證足認係屬虛構事實
    而為誣告，參諸前揭判例意旨說明，被告之行為與誣告罪之成立要件有間。綜上
    所述，公訴意旨據以起訴之證據不能證明被告有刑法第一百六十九條第一項之誣
    告犯行，此外復查無其他確切證據足以證明被告有此犯行，是被告犯罪係屬不能
    證明，原審疏未詳查遽予論罪科刑，容有未洽，被告上訴意旨據此指摘原判決不
    當，為有理由，應由本院將原判決予以撤銷，另為無罪之諭知。
據上論斷，應依刑事訴訟法第三百六十九條第一項前段、第三百六十四條、第三百零
一條第一項，判決如主文。
本案經檢察官乙○○到庭執行職務。
中      華      民      國      九十       年     六     月    二十     日
                                臺灣高等法院臺中分院刑事第七庭
                                      審判長法  官  林  榮  龍
                                            法  官  黃  日  隆
                                            法  官  江  錫  麟
右正本證明與原本無異。
檢察官得上訴。
如不服本判決應於收受送達後十日內向本院提出上訴書狀，其未述上訴之理由者並
得於提起上訴後十日內向本院補提理由書（均須按他造當事人之人數附繕本）。
                                            書記官  謝  雅  惠
中      華      民      國      九十       年     六     月   二十二    日
                                                                        Ｒ


司法院資訊處製作；財團法人民間司法改革基金會備份。
